【裁判字號】    97,訴,1351
【裁判日期】    971210
【裁判案由】    毒品危害防制條例等
【裁判全文】
臺灣臺北地方法院刑事判決              97年度訴字第841 號
公  訴  人  臺灣臺北地方法院檢察署檢察官
被      告  甲○○
                    （現於臺灣臺北監獄另案執行中）
選任辯護人  李岳洋律師
上列被告因毒品危害防制條例案件，經檢察官提起公訴（97年度
偵字第6105號）及追加起訴（96年度偵字第223759、23760 號）
，本院併案審理並判決如下：
    主  文
甲○○未經許可，持有可發射子彈具有殺傷力之改造手槍，處有
期徒刑參年柒月，併科罰金新台幣拾萬元，罰金如易服勞役，以
新台幣壹仟元折算壹日，扣案之改造手槍貳枝（槍枝管制編號：
0000000000號、0000000000號）及9mm 制式子彈參顆、改造非制
式子彈參顆，均沒收；又持有第二級毒品，處有期徒刑參月，扣
案第二級毒品大麻壹包（毛重：肆點捌玖公克，淨重：肆點陸參
公克，不含盛裝上開毒品之包裝袋）沒收銷燬之，扣案包裝袋壹
個（不含其內盛裝之第二級毒品大麻）沒收；又意圖販賣而持有
第三級毒品，處有期徒刑參年貳月，扣案第三級毒品愷他命參拾
包（毛重：伍拾捌點柒柒公克，純質淨重：肆拾捌點參陸公克）
沒收之；又意圖販賣而持有第三級毒品，處有期徒刑參年陸月，
扣案第三級毒品愷他命柒包（毛重：參佰零肆點捌壹公克，純質
淨重：貳佰玖拾參點伍柒公克）、硝甲西泮柒佰零肆顆（淨重：
壹佰參拾點伍玖公克）沒收之；又轉讓第三級毒品，處有期徒刑
肆月。應執行有期徒刑拾年陸月，扣案第二級毒品大麻壹包（毛
重：肆點捌玖公克，淨重：肆點陸參公克，不含盛裝上開毒品之
包裝袋）沒收銷燬之，扣案包裝袋壹個（不含其內盛裝之第二級
毒品大麻）沒收，第三級毒品愷他命參拾包（毛重：伍拾捌點柒
柒公克，純質淨重：肆拾捌點參陸公克）、第三級毒品愷他命柒
包（毛重：參佰零肆點捌壹公克，純質淨重：貳佰玖拾參點伍柒
公克）、硝甲西泮柒佰零肆顆（淨重：壹佰參拾點伍玖公克）及
改造手槍貳枝（槍枝管制編號：0000000000號、0000000000號）
及9mm 制式子彈參顆、改造非制式子彈參顆，均沒收。
    事  實
壹、甲○○明知大麻、愷他命分別為毒品危害防制條例所列之第
    二、三級毒品，依法不得販賣、持有或施用，竟先於民國96
    年10月29日前2-3 個月內某日，在臺北縣永和市TAPO舞廳，
    向姓名、年籍不詳自稱「阿豐」之成年男子，以愷他命每小
    包新臺幣（下同）800 元、每大包4,000 元之代價，購買愷
    他命一批，將該批愷他命隨身攜帶，並將之分開藏放於其所
    居住之臺北市中山區○○○路○ 段72巷17號2 樓之5 住處之
    屋內與屋外樓梯間電路箱內，除供自己施用外，並意圖販賣
    而持有；又於不詳時地，以不詳代價，向不詳姓名、年籍之
    成年男子購得第二級毒品大麻1 包（毛重：4. 89 公克，淨
    重：4.63公克）而持有之。另甲○○明知改造具殺傷力之手
    槍、子彈係屬槍砲彈藥刀械管制條例所公告列管之物品，未
    經主管機關許可，不得持有，竟於不詳時、地，以不詳方法
    取得具殺傷力之改造仿SIG SAUER 廠P220型半自動手槍1 枝
    （換裝土造金屬槍管，槍枝管制編號：0000000000號）、改
    造仿BERETTA 廠84型半自動手槍1 枝（換裝土造金屬槍管，
    槍枝管制編號：0000000000號）、9mm 制式子彈5 顆、改造
    非制式子彈5 顆，甲○○竟基於持有上開槍彈之犯意，將上
    開槍彈藏放於其位在臺北市中山區○○○路○ 段72巷17號2
    樓之5 住處外樓梯間之電路箱內。嗣於96年10月29日上午11
    時45分許，經警搜索甲○○上開住所，在房間內桌上扣得第
    三級毒品愷他命26包，並在住處外樓梯間電路箱內，查獲改
    造手槍2 枝、子彈10顆、大麻1 包（毛重：4.89公克，淨重
    ：4.63公克）、愷他命4 包（與前述26包總毛重：58.77 公
    克，純質淨重：48.36 公克）等物，始悉上情。
貳、甲○○明知愷他命、硝甲西泮（Nimetazepam ，俗稱一粒眠
    ）均為毒品危害防制條例所列管之第三級毒品，依法不得販
    賣、轉讓或持有，竟於97年2 月中旬某日，在桃園縣中壢市
    某夜店，向姓名、年籍不詳自稱「吳鎮達」、綽號「小吳」
    之成年男子，以不詳之代價購買愷他命、硝甲西泮各一批，
    並於97年3 月初，將該批愷他命、硝甲西泮藏放於其所居住
    之臺北市○○區○○街50號12樓之25住處，除供自己施用外
    ，並意圖販賣而持有之；又於97年3 月初某日，在其臺北市
    中山區○○街50號12樓之25住處，將該重量不詳之第三級毒
    品愷他命轉讓予張雅婷施用。嗣於97年3 月14日下午4 許30
    分許，經警搜索甲○○上開臺北市○○區○○街住所，並扣
    得第三級毒品愷他命7 包（總毛重：304.81公克，純質淨重
    ：293.57公克）、硝甲西泮704 顆（淨重：130.59公克）等
    物，始悉上情。
參、案經臺北市政府警察局刑事警察大隊移送臺北地方法院檢察
    署檢察官偵查起訴及追加起訴。
    理  由
壹、程序事項：
一、關於檢察官起訴書證據清單所提之證據資料，被告甲○○除
    對於證人賴俊雄、黃慶煌在偵訊時之供述爭執其證據能力外
    ，對於其餘證據資料之證據能力均不加以爭執，而本院審核
    其餘證據資料作成之情況，亦無不具證據能力之情形，則該
    等證據資料自有證據能力，合先敘明。
二、被告雖辯稱證人賴俊雄、黃慶煌在偵訊時之供述屬於審判外
    陳述，並無證據能力云云。惟查，按被告以外之人於偵查中
    向檢察官所為之陳述，除顯有不可信之情況者外，得為證據
    ，刑事訴訟法第159 條之1 定有明文。本件證人賴俊雄、黃
    慶煌係於96年10月29日前往被告位於臺北市中山區○○○路
    ○ 段72巷17號2 樓之5 住處之承辦員警，業於檢察官偵訊時
    到庭具結作證有關本件查獲之經過，其等所為供述並無顯不
    可信之情況；而被告或其辯護人亦未聲請傳喚該等證人，以
    確保被告之對質詰問權；況被告及辯護人最後於本院言詞辯
    論庭時，亦未再就該等證人證詞之證據能力有所異議。綜此
    ，應認證人賴俊雄、黃慶煌在偵訊時之證述具有證據能力。
貳、認定犯罪事實之證據與理由：
一、經本院訊問後，被告坦承承辦員警分別於96年10月26日、97
    年3 月14日前往前述其位於台北市中山區○○○路、台北市
    中山區○○街之住處所查扣之第三級毒品愷他命、硝甲西泮
    均為自己所有，伊確有在97年3 月初轉讓愷他命與張雅婷施
    用等情，惟矢口否認有何寄藏槍、彈、持有第二級毒品大麻
    及意圖販賣而持有愷他命、硝甲西泮等犯行，並辯稱：在伊
    位於台北市中山區○○○路住處屋外樓梯間之電路箱所查扣
    之改造手槍、子彈及愷他命，並非伊所有，伊係遭人陷害，
    而在臺北市○○區○○街住處所查扣之愷他命、硝甲西泮，
    係伊分別以3,500 元、2,000 元之代價，於夜店內向姓名、
    年籍不詳綽號「小吳」之人所購買，伊係因為當時手斷掉，
    為解痛及容易入睡，才購買大量之愷他命、硝甲西泮供自己
    施用，未曾持以販售他人，亦未意圖販賣而持有，至於扣案
    之大麻，亦非伊所有，伊亦未曾施用云云。
二、經查：
  (一)關於轉讓第三級毒品部分：查此部分事實，業據被告於偵訊
    及本院審理時均坦承不諱，而公訴人於偵訊時透過被告所有
    行動電話之通聯紀錄傳訊證人王灁穎到庭訊問時，證人張雅
    婷因自覺可能係與其有關聯之事，而陪同前往接受公訴人之
    偵訊時，亦結證稱被告確曾無償提供愷他命供其施用等語（
    97年度偵字第6105號偵卷第124-125 頁）。綜此，由證人張
    雅婷之證詞，足資佐證被告之自白核與事實相符。是此部分
    事證明確，被告犯行堪以認定，應予依法論科。
  (二)關於寄藏槍、彈部分：
  1.查員警於96年10月29日上午11時45分許，持搜索票前往被告
    位於臺北市中山區○○○路○ 段72巷17號2 樓之5 住處搜索
    時，除在其住處內扣得第三級毒品愷他命26包外，亦在該住
    處屋外樓梯間之電路箱內扣得背包1 個，內有改造手槍2 枝
    、子彈10顆、大麻1 包（毛重：4.89公克，淨重：4.63公克
    ）、愷他命4 包（與前述26包總毛重：58.77 公克，純質淨
    重：48.36 公克）、張振宇交通違規通知單（違規時間：96
    年10月9 日，違規地點：臺北市○○路、襄陽路口，車主：
    張振宇，駕駛車輛：9HL-987 號重型機車）、林碧秋遠傳電
    信帳單等情，此有扣案證物、搜索扣押筆錄及現場照片在卷
    可證（96年度偵字第23760 號偵卷第21、22、33-39 頁），
    復為被告所不爭執。而經警將扣案槍枝、子彈送內政部警政
    署刑事警察局鑑定結果，認定：「一、送鑑手槍貳枝，鑑定
    情形如下：(一)壹枝（槍枝管制編號：0000000000號），認係
    改造手槍，由仿SIG SAUER 廠P220型半自動手槍製造之槍枝
    ，換裝土造金屬槍管而成，功能正常，可供擊發適用子彈使
    用，認具殺傷力。(二)壹枝（槍枝管制編號：0000000000 號
    ），認係改造手槍，由仿BERETTA 廠84型半自動手槍製
    造之槍枝，換裝土造金屬槍管而成，擊發功能正常，可供擊
    發適用子彈使用，認具殺傷力。二、送鑑子彈壹拾顆，鑑定
    情形如下：(一)伍顆，認均係口徑9mm 制式子彈，彈底均具撞
    擊痕，採樣貳顆試射，均可擊發，認具殺傷力。(二)伍顆，認
    均係非制式子彈，由金屬彈殼組合直徑8.2 ±0.5mm 金屬彈
    頭而成，採樣貳顆試射，均可擊發，認具殺傷力。」此有該
    局96年11月12日刑鑑字第0960166665號槍彈鑑定書附卷可稽
    （96年度偵字第23759 號偵卷第81頁）。綜此，足見於被告
    位在臺北市中山區○○○路○ 段72巷17號2 樓之5 住處外搜
    索時，在該住處屋外樓梯間之電路箱內所扣得之改造手槍2
    枝、子彈10顆，為具殺傷力之改造手槍、子彈。
  2.證人即承辦員警黃漢銘業於偵訊時結證稱：「（問：本案搜
    索時為何你會搜被告屋外電箱？）因為當初人民檢舉本案是
    毒品及槍枝，有檢舉說毒品放在家中，槍枝放在2 樓同樓層
    不詳處，我們在他家有搜到愷他命，並在他家門口的電箱搜
    到很大一包分裝夾鍊袋，才在同一層所有電箱看。在2 樓的
    樓梯間線路的大電箱有發現一個袋子，內有槍枝2 把及愷他
    命等物，在該袋子內還有發現一串鑰匙，是被告家裡大門及
    裡面木門的鑰匙，我們當場就拿去開，本來不知道是他家鑰
    匙，但清點完畢拿起來試驗都可以開，當時被告沒有說鑰匙
    是他的，說鑰匙是一星期掉的。（問：電信費用帳單，被告
    如何解釋？）袋子裡有2 張違規告發單，我們還通知違規人
    前來說明，被告說不認識他們」等語（96年度偵字第23759
    號偵卷第52、53頁），核與證人即承辦員警賴俊雄、黃慶煌
    於偵訊時結證稱之情節相符（96年度偵字第23760 號偵卷第
    77頁）。綜此，承辦員警在接獲線報之時，既已知悉未經許
    可持有槍、彈，且係寄藏於住處外某處，則承辦員警前往搜
    索時，在被告住處外電路箱扣得背包1 個，內有前述槍、彈
    、交通違規單、電信費用帳單與鑰匙1 串，而該鑰匙可開啟
    被告住處之大門及木門，應認該扣案背包內之物品，均係被
    告所有或持有之物。
  3.證人即在被告住處外電路箱所扣得背包1 個內之電信費用帳
    單名義所有人林碧秋，業於偵訊時結證稱：伊所申請之遠傳
    電信行動電話1 支，本來係要供自己使用，後來被孫子張振
    宇拿去使用，張振宇在96年3-4 月間自桃園監獄出監後，即
    搬來與伊同住，伊並未看過該紙扣案遠傳電信費用帳單，伊
    後來收到電信費用帳單時，業已累積2 萬餘元之費用，即將
    該行動電話停掉等語（96年度偵字第23760 號偵卷第90頁）
    。而證人林碧秋確實以自己名義向遠傳電信公司（原來之和
    信電信公司，後併入遠傳電信公司）申請0000000000號行動
    電話1 支，亦有該公司檢附申請人年籍資料在卷可證（96年
    度偵字第23760 號偵卷第104 頁）。又證人即林碧秋之孫子
    張振宇，亦於97年3 月5 日偵訊時結證稱：「（問：今日主
    動到本署有何意見陳述？）我在97年1 月23日偵查中所講的
    話不實在，因為我之前都有跟甲○○保持聯絡，那天會那樣
    講是因為他被抓當天我是早上9 點多離開，而他在當天10點
    多被抓，他被抓時在中午有打電話給我，假裝我是他弟弟，
    他說要我不要在家裡，並說他因為槍砲案件被抓，並說有我
    的機車罰單跟電話帳單在裡面同時被查獲，所以教我不要在
    家。之後甲○○被交保我們有碰面，他有跟我講他開庭的情
    形，他有告訴我要怎麼講他才會沒事，在1 月23日開庭前他
    又來找我，說他問過律師要怎麼講，所以當天我就照他教我
    的講。（提示查獲包包槍枝照片問：包包是否你的？）是我
    的。（問：槍枝是誰的？）槍枝是甲○○的。因為在他被抓
    前3-4 天，我有去他家，我有看到他的槍原本是是用另一個
    好的、硬的包包裝，而我的包包之前帶子有斷掉過，所以想
    說可以用的袋子讓他裝槍，而他的包包可以另外使用，我的
    機車罰單跟電話帳單本來就放在我的包包內忘記拿出來；至
    於鑰匙是因為那幾天剛好甲○○的鑰匙就在我那邊，所以就
    放在袋子裡。那時我跟甲○○的關係是他在酒店作業務，而
    他是我們這組TEAM的頭，我是他這組下面的幹部，所以關係
    還蠻密切的，那時候不管公事或私事，我都好像類似是他的
    助理。（問：你今天為何到本署？）因為我不想被追訴偽證
    罪，槍枝確實不是我的，但包包是我的沒錯」等語，核與其
    在97年3 月6 日警詢時（本院97年度聲搜字第483 號卷第8-
    12頁）及97年6 月6 日偵訊時結證稱：「（提示97年3 月5
    日偵訊筆錄問：上次在偵查中所說是否實在？）都是實在的
    ，包包我已經交給甲○○使用，裡面的東西除了罰單跟電話
    帳單外，都不是我的」之情節（附於96年度偵字第23760 號
    偵卷卷末證物袋內），均完全相符。綜此，由證人林碧秋、
    張振宇之證稱及行動電話申請人年籍資料與扣案遠傳電信費
    用帳單、張振宇交通違規通知單等證物，足證在被告位於臺
    北市中山區○○○路○ 段72巷17號2 樓之5 住處外電路箱所
    扣得之該背包，原係證人張振宇所有，張振宇於本件搜索前
    之3-4 天前，在上址將該背帶曾斷過之背包與被告交換，卻
    忘記將原袋內之遠傳電信費用帳單、交通違規通知單加以取
    出，始置於該背包內，至於背包內之槍、彈、愷他命、大麻
    、鑰匙等物品，則係被告所有。
  4.證人張振宇雖於97年1 月23日偵訊及本院審理時結證稱：伊
    在91、92年間透過朋友認識被告，93、94年間就沒有聯絡了
    ，被查獲之交通違規單放在包包內掉了，好像是掉在林森北
    路之錢櫃內，當時被告並未與伊在錢櫃內唱歌，後來該被查
    獲之背包內之槍、彈係何人所有，伊並不清楚，伊所以在後
    來作證時改稱該背包係與被告交換而來，係因為誤以為被告
    誣陷該扣案槍彈係伊所有，才為虛偽證詞云云（96年度偵字
    第23760 號偵卷第89-91 頁、本院97年度訴字第841 號卷第
    123-126 頁）。惟查，證人張振宇於97年3 月5 日警詢、偵
    訊及97年6 月6 日偵訊時所為之證稱，均經本院認為與事實
    相符，已如前述。且證人張振宇於97年1 月23日偵訊時證稱
    自93、94年間起即未曾與被告有所聯絡，與其於本院審理時
    結證稱97年10月後仍有與被告碰面之情，即有未合。又證人
    即被告與證人張振宇之共同友人楊鎮綱，亦於本院審理時結
    證稱：伊從事酒店少爺工作，與被告、張振宇均認識，張振
    宇係伊與被告在酒店之同事等語（本院97年度841 號卷第
    122 頁），核與前述證人張振宇在97年3 月5 日、6 月6 日
    偵訊時結證稱自己類似被告之助理之情相符。況證人張振宇
    所有或持有之行動電話帳單、交通違規通知單等物，竟與可
    開啟被告位於臺北市中山區○○○路○ 段72巷17號2 樓之5
    住處之鑰匙，同時置放於證人張振宇所有之背包內，並於被
    告所有該住處屋外之電路箱被查獲，則該背包自不可能係證
    人張振宇在錢櫃唱歌時所遺失。綜此，證人張振宇於97年1
    月23日偵訊及本院審理時有關此部分之證詞，均核與事實不
    符，不足採信。至證人張振宇於偵訊及本院審理時具結就本
    件重要事項所為之前述虛偽證詞，所涉偽證刑責部分，應由
    公訴人另行依法究辦，附此敘明。
  5.辯護意旨雖以扣案之背包、槍彈、遠傳電信帳單及交通違規
    通知單等物，均查無被告之指紋，足見該等物品均非被告所
    持有或寄藏等語。惟查，經臺北市政府警察局刑事鑑識中心
    以氫丙烯酸酯法顯現後，均未發現有特徵足資比對指紋，此
    有該局96年10月29日處理結果回覆表在卷可證（96年度偵字
    第23759 號偵卷第23頁），然未發現有特徵足資比對指紋，
    或可能係行為人自始未曾直接以手足觸摸該等物品，或可能
    係行為人觸摸後以他物擦拭致指紋不復存在，或可能係因該
    等物品之材質不易附著指紋，或可能係員警搜索扣押後保存
    不良，其理由不一而足，尚不能因該等物品並未發現有特徵
    足資比對指紋，即謂被告未曾持有或寄藏該背包內之物品，
    此觀證人張振宇所不爭執自己曾持有之遠傳電信帳單及交通
    違規通知單等物，其上亦均未發現有特徵足資比對之指紋自
    明。綜此，尚不得因該處理結果回覆表，遽為有利於被告之
    認定。
  6.綜上所述，由前述證人證詞及相關書證與扣案證物等證據，
    足見該扣案具殺傷力之改造手槍、子彈，確為被告所持有，
    被告所辯無非係卸責之詞，不足採信。是本件此部分事證明
    確，被告犯行堪以認定，應予依法論科。
  (三)關於意圖販賣而持有第三級毒品愷他命、硝甲西泮部分：
  1.查被告於96年10月29日前2-3個月內某日，在臺北縣永和市
    TAPO舞廳，向姓名、年籍不詳自稱「阿豐」之成年男子，以
    愷他命每小包800 元、每大包4,000 元之代價，購買愷他命
    一批等情，業據被告於警詢、偵訊及本院審理時均坦承不諱
    。而承辦員警於96年10月29日上午11時45分許，持搜索票在
    被告位於臺北市中山區○○○路○ 段72巷17號2 樓之5 住處
    內扣得第三級毒品愷他命26包，此有扣案證物及搜索扣押筆
    錄在卷可證，並為被告所不爭執。又當日在被告前述住處之
    樓梯間電路箱內，查獲愷他命4 包（與前述26包總毛重：58
    .77 公克，純質淨重：48.36 公克）等物，該愷他命係被告
    所有等情，亦均已如前述。另該扣案計30包物品，確實含有
    第三級毒品愷他命成分，純度約98% 等情，亦有內政部警政
    署刑事警察局96年11月14日鑑定書、97年1 月31日鑑定書分
    別附卷可證（96年度偵字第23760 號偵卷第62、85頁）。再
    承辦員警於97年3 月14日下午4 許30分許，持搜索票前往被
    告位於臺北市○○區○○街50號12樓之25住處時，扣得第三
    級毒品愷他命7 包（總毛重：304.81公克，純質淨重：293.
    57公克）、硝甲西泮704 顆（淨重：130.59公克）等物，亦
    均有該扣案物品、搜索扣押筆錄及現場照片（97年度偵字第
    6105號偵卷第17、34-37 頁），並為被告所不爭執；而經承
    辦員警將扣案物品送驗結果，確實分別含有第三級毒品愷他
    命、硝甲西泮成分，亦有內政部警政署刑事警察局97年3 月
    24日鑑定書附卷可佐（97年度偵字第6105號偵卷第94頁）。
    綜此，顯見員警於96年10月29日、97年3 月14日前往被告之
    二個住處搜索時，搜得總計約360 餘公克之第三級毒品愷他
    命、704 顆（淨重：130.59公克）之第三級毒品硝甲西泮。
  2.查承辦員警將96年10月29日、97年3 月14日對被告所採集之
    尿液送驗結果，其中愷他命呈現陽性之反應，安非他命、鴉
    片類、MDMA、大麻則均呈陰性之反應，此固有臺灣尖端先進
    生技醫藥股份有限公司96年11月14日、97年3 月21日分別出
    具之濫用藥物檢驗報告在卷可稽（96年度偵字第23760 號偵
    卷第64、65頁、97年度偵字第6105號偵卷第88、89頁）。惟
    經本院依職權函詢行政院衛生署有關愷他命、硝甲西泮之一
    日使用量及足以致命之最大量問題，該局函覆主旨為：愷他
    命之誘導麻醉劑量如以靜脈注射方式給藥約為每公斤1-4.5
    毫克，如以肌肉注射方式給藥則約為每公斤6.5-13毫克，藥
    物濫用者一般施用劑量為50毫克，鼻吸使用劑量為60-100毫
    克，曾有靜脈注射或肌肉注射愷他命900-1,000 毫克而致死
    之案例；硝甲西泮用法用量為就寢前口服3-5 毫克，口服中
    毒劑量為每公斤750-1,150 毫克，此有行政院衛生署管制藥
    品管理局97年9 月26日管檢字第0970009439號函文在卷可證
    （本院97年度訴字第841 號卷第99頁）。則以被告第一次於
    96年10月29日為警所查扣愷他命30包（總毛重：58.77 公克
    ，純質淨重：48.36 公克）、第二次於97年3 月14日為警所
    查扣愷他命7 包（總毛重：304.81公克，純質淨重：293.57
    公克）、硝甲西泮704 顆（淨重：130.59公克）之數量，暨
    其短時間內分別持有之狀況，實不可能僅係單純供被告自己
    施用，被告有意圖販賣而持有第三級毒品愷他命、硝甲西泮
    之犯行甚明。
  3.被告雖辯稱自己97年3 月14日所查扣之愷他命、硝甲西泮，
    係伊分別以3,500 元、2,000 元之代價，於夜店內向姓名、
    年籍不詳綽號「小吳」之人所購買，伊係因為當時手斷掉，
    為解痛及容易入睡，才購買大量之愷他命、硝甲西泮供自己
    施用，並未意圖販賣而持有，並提出臺大醫院、馬偕醫院之
    診斷證明書為證（本院卷第62、63頁）。惟查，被告二次為
    警查獲時所扣得愷他命、硝甲西泮之數量，實不可能僅供自
    己施用，已如前述；且依被告所提出臺大醫院、馬偕醫院之
    診斷證明書之記載，其受傷日期分別為96年10月30日與96年
    11月21日，已在被告第一次為警搜索之後，而距第二次搜索
    亦有3-4 個月之期間；況被告受傷既已由醫院醫師予以診治
    ，亦難認被告所稱為解痛及容易入睡，才購買大量之愷他命
    、硝甲西泮之辯詞為可採信。又被告既有服用愷他命之慣行
    ，對於愷他命之價格、外觀特徵知之甚詳，且愷他命、硝甲
    西泮之價格高昂，取得不易，則被告辯稱第二次所查扣之愷
    他命、硝甲西泮，當時係為購買頭痛藥、安眠藥，而分別以
    3,500 元、2, 000元之代價，於夜店內向姓名、年籍不詳綽
    號「小吳」之人所購得，亦屬與常理有違之辯詞，均不可採
    。
  4.公訴意旨雖以被告所持有愷他命、硝甲西泮之數量甚鉅，顯
    見被告在購入之初，即係基於意圖販賣之營利目的而販入，
    應該當販賣第三級毒品之罪嫌，並提出電子磅秤、夾鍊袋、
    帳冊等件為證。惟查，依公訴人所提證據資料，並無任何證
    據資料證明被告在購買之初，即係基於意圖販賣之營利目的
    而販入，基於「罪證有疑，利於被告」之證據法則，本不能
    以被告持有數量之鉅，遽謂被告在購入之際，即係基於意圖
    販賣之營利目的而販入。而毒品施用者持有電子磅秤、夾鍊
    袋，或為確保每次施用時不致過量，或為確保購買時不致遭
    販賣者訛詐數量，或為便於分裝以利施用、攜帶，其原因不
    一而足，亦不能因被告持有電子磅秤、夾鍊袋等物，即謂被
    告先前已有販賣第三級毒品之犯行。至扣案帳冊2 份（96年
    偵字第23760 號偵卷第31頁、97年度偵字第6105號偵卷第70
    -72 頁），依其記載無從證明確係供被告販賣之用；且公訴
    人依通訊監察譯文之記載（97年度偵字第6105號偵卷第61、
    62頁），而陸續傳喚與被告通聯之證人賴志明、張雅涵、鄭
    嘉慶、楊雅慧、郭穎龍等人到庭作證（97年度偵字第6105號
    偵卷第106-107 、111 、135 、148 頁），均無從證明被告
    確有販賣第三級毒品與他人之犯行。綜此，依電子磅秤、夾
    鍊袋、帳冊等證物，均無從證明被告確有販賣第三級毒品之
    犯行，則公訴人此部分主張，即屬無據。
  5.綜上所述，依扣案物品、鑑定書、濫用藥物檢驗報告及行政
    院衛生署函文所示，足見被告確有意圖販賣而持有第三級毒
    品愷他命、硝甲西泮之犯行，被告所辯無非係卸責之詞，不
    足採信。是本件被告此部分犯行堪以認定，應予依法論科。
  (四)關於持有第二級毒品大麻部分：查承辦員警於96年10月29日
    上午11時45分許，持搜索票前往被告位於臺北市中山區○○
    ○路○ 段72巷17號2 樓之5 住處，在該住處外樓梯間電路箱
    內扣得背包1 個，內有改造手槍、子彈、愷他命及疑似大麻
    之物品1 包（毛重：4.89公克，淨重：4.63公克）等情，業
    如前述；而該物品1 包經送法務部調查局鑑定結果，確含有
    第二級毒品大麻成分，此有該局96年11月24日鑑定書在卷可
    證（96年度偵字第23760 號偵卷第71頁）。綜此，該背包內
    之其他物品既均屬於被告所持有，則該大麻1 包應認亦屬於
    被告所持有。
參、論罪科刑：
一、核被告所為，分別係犯槍砲彈藥刀械管制條例第8 條第4 項
    之未經許可持有改造手槍、同條例第12條第4 項之未經許可
    持有子彈罪及毒品危害防制條例第5 條第3 項之意圖販賣而
    持有第三級毒品罪、同條例第11條第2 項之持有第二級毒品
    罪、同條例第8 條第3 項之轉讓第三級毒品罪。公訴意旨認
    被告係犯毒品危害防制條例第4 條第3 項之販賣第三級毒品
    罪，尚有未洽，應予變更起訴法條。被告以一持有行為，同
    時持有2 支改造手槍及土造子彈，同時觸犯槍砲彈藥刀械管
    制條例第8 條第4 項及同條例第12條第4 項之罪，為想像競
    合犯，應從一重之同條例第8 條第4 項之未經許可持有改造
    手槍罪處斷；而被告以一意圖販賣而持有之行為，同時持有
    第三級毒品愷他命、硝甲西泮，同時觸犯毒品危害防制條例
    第5 條第3 項之罪，亦為想像競合犯，應從一重處斷。又被
    告所犯上開未經許可持有改造手槍罪、意圖販賣而持有第三
    級毒品罪、持有第二級毒品罪及轉讓第三級毒品罪等四罪間
    ，犯意各別，罪名互異，應予分論併罰。爰審酌：(一)智識程
    度：被告係大學肄業之學歷，以在酒店擔任幹部為業；(二)素
    行：被告年僅20餘歲，不思正常工作以己力賺取金錢，且曾
    犯傷害罪判處拘役20日，目前又因另案傷害罪遭判處有期徒
    刑1 年1 月而執行中（未構成累犯）；(三)犯罪動機、目的與
    手段：被告以一持有行為，同時持有2 枝改造手槍及10顆子
    彈，以及基於意圖販賣而持有第三級毒品愷他命、硝甲西泮
    ，數量甚鉅，更係在5 個月內2 次為警查獲，另轉讓第三級
    毒品愷他命與他人施用暨持有第二級毒品大麻，數量均非鉅
    ；(四)被告持有槍枝、子彈，雖尚未持以從事暴力犯罪，惟已
    對於社會治安及他人安全造成潛在危害，又販賣行為乃毒品
    禍害之源，其源不斷，則流毒所及，非僅多數人之生命、身
    體受其侵害，吸食者家庭之破裂、為籌措財源購買毒品鋌而
    走險所造成社會治安之敗壞，亦不能免，顯見為害之鉅，當
    非個人一己之生命、身體法益所可比擬，被告竟意圖販賣而
    持有，且所持有毒品之數量甚鉅，對社會將造成重大危害；
    (五)犯後態度：被告於警詢、偵訊及本院審理時均未能全盤坦
    承犯行，依卷內證據資料，無從認定有悔意等一切情狀，分
    別量處如主文所示之刑，並定應執行刑，以示懲儆。
二、扣案改造手槍2 枝及9mm 制式子彈3 顆、非制式子彈3 顆，
    均係屬違禁物，不問屬於犯人與否，應依刑法第38條第1 項
    第1 款規定宣告沒收；至9mm 制式子彈2 顆、非制式子彈2
    顆，因經鑑定機關試射擊發而失其違禁物性質，爰不宣告沒
    收。又扣案第二級毒品大麻1 包（毛重：4.89公克，淨重：
    4.63公克，不含包裝袋），係屬查獲之毒品，應沒收銷毀之
    ；至該毒品之外包裝袋1 個，為被告所有、保存毒品以供犯
    罪所用之物，應依刑法第38條第1 項第2 款規定沒收。另扣
    案之第三級毒品愷他命30 包 （毛重：58.77 公克，純質淨
    重：48.36 公克）、第三級毒品愷他命7 包（毛重：304.81
    公克，純質淨重：293.57公克）及硝甲西泮704 顆（淨重：
    130.59公克），係查獲之違禁物，依最高法院95年度台上字
    第5252號判決意旨，應依刑法第38條第1 項第1 款規定沒收
    。至在臺北市中山區○○○路○ 段72巷17號2 樓之5 之屋內
    與屋外樓梯間電路箱所扣案之大麻吸食器1 支、大麻壓碎器
    1 個、電子磅秤1 台等被告所有之物，並非被告意圖販賣毒
    品所用，亦非供其他犯罪所用之物，而本院亦無證據認定係
    供本件相關犯罪所用，即無從宣告沒收；至扣案背包1 個、
    林碧秋電信費用帳單及交通違規通知單等物，並非被告所有
    ，亦無從宣告沒收。再於臺北市○○區○○街50號12樓之25
    住處所扣案之電子磅秤1 臺、夾鍊袋1 批及帳冊等物，並非
    被告意圖販賣毒品所用，亦非供其他犯罪所用之物，而本院
    亦無證據認定係供本件相關犯罪所用，亦無從宣告沒收，附
    此敘明。
據上論斷，應依刑事訴訟法第299 條第1 項前段、第300 條，槍
砲彈藥刀械管制條例第8 條第4 項、第12條第4 項，毒品危害防
制條例第5 條第3 項、第8 條第3 項、第11條第2 項、第18條第
1 項前段，刑法第11條前段、第55條、第42條第3 項前段、第38
條第1 項第1款、第2 款、第51條第5 款，判決如主文。
本案經檢察官簡逸薇到庭執行職務。
中    華    民    國    97    年    12    月    10    日
                  刑事第六法庭  審判長法  官  張永宏
                                      法  官  雷淑雯
                                      法  官  林孟皇
上正本證明與原本無異。
如不服本判決應於收受送達後10日內向本院提出上訴書狀，並應敘
述具體理由；其未敘述上訴理由者，應於上訴期間屆滿後20日內向
本院補提理由書（圴須按他造當事人之人數附繕本）「切勿逕送上
級法院」。
                                      書記官  楊雅鈞
中    華    民    國    97    年    12    月    10    日
附錄本案論罪科刑法條全文：
槍砲彈藥刀械管制條例第8條
未經許可，製造、販賣或運輸鋼筆槍、瓦斯槍、麻醉槍、獵槍、
空氣槍或第四條第一項第一款所定其他可發射金屬或子彈具有殺
傷力之各式槍砲者，處無期徒刑或五年以上有期徒刑，併科新臺
幣一千萬元以下罰金。
未經許可，轉讓、出租或出借前項所列槍枝者，處五年以上有期
徒刑，併科新臺幣1千萬元以下罰金。
意圖供自己或他人犯罪之用，而犯前二項之罪者，處無期徒刑或
七年以上有期徒刑，併科新臺幣一千萬元以下罰金。
未經許可，持有、寄藏或意圖販賣而陳列第一項所列槍枝者，處
三年以上十年以下有期徒刑，併科新臺幣七百萬元以下罰金。
第一項至第三項之未遂犯罰之。
槍砲彈藥刀械管制條例第12條
未經許可，製造、販賣或運輸子彈者，處一年以上七年以下有期
徒刑，併科新台幣五百萬元以下罰金。
未經許可，轉讓、出租或出借子彈者，處六月以上五年以下有期
徒刑，併科新台幣三百萬元以下罰金。
意圖供自己或他人犯罪之用，而犯前二項之罪者，處三年以上十
年以下有期徒刑，併科新台幣七百萬元以下罰金。
未經許可，持有、寄藏或意圖販賣而陳列子彈者，處五年以下有
期徒刑，併科新台幣三百萬元以下罰金。
第一項至第三項之未遂犯罰之。
毒品危害防制條例第5條
意圖販賣而持有第一級毒品者，處無期徒刑或十年以上有期徒刑
，得併科新臺幣七百萬元以下罰金。
意圖販賣而持有第二級毒品者，處五年以上有期徒刑，得併科新
臺幣五百萬元以下罰金。
意圖販賣而持有第三級毒品者，處三年以上十年以下有期徒刑，
得併科新臺幣三百萬元以下罰金。
意圖販賣而持有第四級毒品或專供製造、施用毒品之器具者，處
一年以上七年以下有期徒刑，得併科新臺幣一百萬元以下罰金。
毒品危害防制條例第8條
轉讓第一級毒品者，處一年以上七年以下有期徒刑，得併科新臺
幣一百萬元以下罰金。
轉讓第二級毒品者，處六月以上五年以下有期徒刑，得併科新臺
幣七十萬元以下罰金。
轉讓第三級毒品者，處三年以下有期徒刑，得併科新臺幣三十萬
元以下罰金。
轉讓第四級毒品者，處一年以下有期徒刑，得併科新臺幣十萬元
以下罰金。
前四項之未遂犯罰之。
轉讓毒品達一定數量者，加重其刑至二分之一，其標準由行政院
定之。
毒品危害防制條例第11條
持有第一級毒品者，處三年以下有期徒刑、拘役或新臺幣五萬元
以下罰金。
持有第二級毒品者，處二年以下有期徒刑、拘役或新臺幣三萬元
以下罰金。
持有專供製造或施用第一、二級毒品之器具者，處一年以下有期
徒刑、拘役或新臺幣1萬元以下罰金。
持有毒品達一定數量者，加重其刑至二分之一，其標準由行政院
定之。


司法院資訊處製作；財團法人民間司法改革基金會備份。
